臺灣板橋地方法院刑事判決　　　　　　　96年度易字第128 號
公　訴　人　台灣板橋地方法院檢察署檢察官
被　　　告　丙　○
選任辯護人　詹璧如律師
上列被告因妨害自由案件，經檢察官提起公訴（九十五年度偵緝
字第三０四六號），被告於準備程序對被訴事實為有罪之陳述，
本院合議庭裁定由受命法官改依簡式審判程序獨任審理，判決如
下：
    主      文
丙○共同以脅迫使人行無義務之事，處有期徒刑陸月，如易科罰
金，以銀元參佰元即新台幣玖佰元折算壹日，緩刑肆年。
    事      實
一、丙○因前與甲○○有賭債糾紛，嗣甲○○避不見面，嗣於民
    國九十四年二月間偶遇後，竟與真實年籍、姓名不詳、綽號
    「黑豬」、自稱「陳文祥」之人及其他六名成年男子，共同
    基於妨害自由之犯意聯絡，於九十四年二月七日晚間十一時
    許，前往甲○○前妻乙○○位於台北縣中和市○○路一九巷
    二弄一０號住處，欲向甲○○催討債務，而向甲○○及乙○
    ○恫嚇稱：「如不還債要讓甲○○全家死光光」，並在該處
    客廳毆打甲○○（傷害部分未據告訴），以此方式脅迫乙○
    ○行無義務之事，簽立積欠「陳文祥」一百萬元之借據交付
    「陳文祥」，丙○、「陳文祥」等八人始離去。
二、案經乙○○訴由台北縣政府警察局中和分局報告台灣板橋地
    方法院檢察署檢察官偵查起訴。
    理      由
一、本案被告丙○所犯係死刑、無期徒刑、最輕本刑為三年以上
    有期徒刑以外之罪，且非高等法院管轄之第一審案件，其於
    準備程序中就被訴事實為有罪之陳述，經本院告知簡式審判
    程序之旨，並聽取公訴人、被告、辯護人之意見後，經合議
    庭裁定由受命法官獨任進行簡式審判程序，合先敘明。
二、上揭事實，業據被告於本院審理時坦承不諱，核與證人甲○
    ○、乙○○於警詢及偵查中證述之情節相符，並有扣案借據
    一紙在卷可佐（見偵緝卷第五十八頁），足證被告上開自白
    核與事實相符，應堪採信。本案事證明確，被告犯行，洵堪
    認定。
三、新舊法之比較適用：
（一）被告行為後，刑法於九十四年二月二日修正公布，並自九
      十五年七月一日施行，且刑法施行法於九十五年六月十四
      日增訂該法第一條之一規定，並同自九十五年七月一日施
      行。另按同於九十五年七月一日修正施行之刑法第二條規
      定，乃係關於新舊法比較適用之準據法，其本身無關行為
      可罰性要件之變更，故上開法律修正施行後，如有涉及比
      較新舊法之問題，即應逕依修正後刑法第二條第一項規定
      ，為「從舊從輕」之比較。再法律變更之比較適用，比較
      時應就罪刑有關之共犯、未遂犯、想像競合犯、牽連犯、
      連續犯、結合犯、以及累犯加重、自首減輕暨其他法定加
      減（如身分加減）與加減例等一切情形，綜其全部罪刑之
      結果而為比較；且就比較之結果，須為整體之適用，不能
      割裂分別適用各該有利於行為人之法律（最高法院九十五
      年度第八次刑事庭會議決議意旨參照）。
（二）經綜合比較結果，被告所犯涉及罰金刑、易刑處分等規定
      ，均以修正前刑法對被告有利，自應整體依刑法第二條第
      一項前段規定，適用行為時之修正前刑法及罰金罰鍰提高
      標準條例相關規定，予以論處。次按犯罪在新法施行前，
      於新法施行後之共同正犯、緩刑宣告等規定，非屬法律變
      更，應逕適用新法之規定。
四、按刑法第三百零五條之恐嚇危害安全罪，係指單純以將來加
    害生命、身體、自由、名譽、財產之事，恐嚇他人致生危害
    於安全者而言，如對於他人之生命、身體等，以現實之強暴
    、脅迫手段加以危害要挾，使人行無義務之事或妨害人行使
    權利，即應構成刑法第三百零四條之強制罪，縱有恐嚇行為
    ，亦僅屬犯強制罪之手段，無更論以恐嚇危害安全罪之餘地
    （最高法院八十四年度台非字第一九四號判決意旨參照）。
    故核被告所為，係犯刑法第三百零四條之強制罪（公訴意旨
    認被告另牽連犯刑法第三百零五條之恐嚇罪，尚有誤會）。
    被告與「陳文祥」及其他六名真實年籍、姓名不詳之成年男
    子八人間，就上開犯行，有犯意聯絡及行為分擔，為共同正
    犯。
五、爰審酌被告犯罪之動機、目的僅為一己之私欲，犯罪之手段
    、所生危害，及犯罪後尚能坦承犯行，態度良好等一切情狀
    ，量處如主文所示之刑，並諭知如易科罰金之折算標準，以
    示懲儆。末查被告前因故意犯罪受有期徒刑以上刑之宣告，
    執行完畢後，五年以內未曾因故意犯罪受有期徒刑以上刑之
    宣告，有台灣高等法院被告前案紀錄表在卷可稽，其因一時
    失慮偶罹刑章，事後坦承犯行，已與被害人達成和解，顯有
    悔意，應能知所警惕，信無再犯之虞，本院認對其所宣告之
    刑以暫不執行為適當，爰依刑法第七十四條第一項第二款規
    定，併予宣告緩刑四年，以勵自新。
據上論斷，應依刑事訴訟法第二百七十三條之一第一項、第二百
九十九條第一項前段，刑法第二條第一項、第二十八條、第三百
零四條、第七十四條第一項第二款，修正前刑法第四十一條第一
項前段，罰金罰鍰提高標準條例第一條前段、修正前罰金罰鍰提
高標準條例第二條，現行法規所定貨幣單位折算新台幣條例第二
條，判決如主文。
本案經檢察官彭聖斐到庭執行職務。
中    華    民    國    96    年    5     月    4     日
                  刑事第六庭  法  官  林鈺琅
以上正本證明與原本無異。
如不服本判決，應於判決送達後十日內向本院提出上訴狀（應附
繕本）。
                                書記官  林蔚然
中    華    民    國    96    年    5     月    4     日
附錄本案論罪科刑法條全文：
刑法第304 條：
  以強暴、脅迫使人行無義務之事或妨害人行使權利者，處三年
  以下有期徒刑、拘役或三百元以下罰金。
  前項之未遂犯罰之。
刑法第305 條：
  以加害生命、身體、自由、名譽、財產之事，恐嚇他人致生危害
  於安全者，處二年以下有期徒刑、拘役或三百元以下罰金。
